【裁判字號】    98,交聲,3711
【裁判日期】    981221
【裁判案由】    交管條例聲異
【裁判全文】
臺灣板橋地方法院交通事件裁定  98年度交聲字第3711、3712號
原處分機關  交通部公路總局臺北區監理所板橋監理站
異  議  人
即受處分人  甲○○
上列受處分人因違反道路交通管理處罰條例事件，對於交通部公
路總局臺北區監理所板橋監理站中華民國98年10月6 日所為之處
分（原處分案號：板監裁字第裁41-C00000000、41-C00000000號
），聲明異議，本院裁定如下：
    主  文
異議駁回。
    理  由
一、原處分意旨略以：異議人即受處分人甲○○於民國98年7 月
    31日8 時20分許，騎乘車號BHF-956 號重型機車，行經臺北
    縣板橋市○○○路與實踐路之交岔路口時，因有「駕車行經
    有燈光號誌管制之交岔路口闖紅燈」、「違反處罰條例之行
    為，拒絕停車接受稽查而逃逸」等違規行為，經臺北縣政府
    警察局板橋分局後埔派出所警員於同日填製臺北縣政府警察
    局北縣警交字第41-C00000000、41-C00000000號舉發違反道
    路交通管理事件通知單（下稱舉發通知單）逕行舉發，原處
    分機關乃於98年10月6 日以板監裁字第裁41-C00000000、41
    -C00000000號違反道路交通管理事件裁決書，就闖紅燈部分
    ，依道路交通管理處罰條例第53條第1 項之規定，裁處罰鍰
    新臺幣（下同）1,800 元，並依同條例第63條第1 項第3 款
    （原處分疏未敘明第3 款）規定，記違規點數3 點；再就拒
    絕停車接受稽查而逃逸部分，依同條例第60條第1 項之規定
    ，裁處罰鍰3,000 元，並依同條例第63條第1 項第1 款（原
    處分疏未敘明第1 款）之規定，記違規點數1 點。
二、異議意旨略以：伊騎車轉彎當時，燈號正由綠燈轉為紅燈，
    是伊並未闖紅燈，且伊轉彎後即行駛在實踐路之二線道中間
    ，期間雖看見警員在路邊執行勤務，惟伊並無違規行為，且
    當時車潮眾多，警員又係在伊左方指示，其指示不明，無法
    令人清楚辨識欲攔停何車輛，伊以為警員係攔停伊後方車輛
    ，伊因而繼續往前騎車，自無故意拒絕攔檢而加速逃逸之事
    實及犯意；再警員就本件並未檢附採證照片，自無證據認定
    伊有違規事實。況警員身為公務人員，於執行職務時，理應
    更加嚴謹，以保障人民權益，而依警政署相關規定，執勤務
    前應備妥蒐證器材，並負舉證之責，而本件舉發警員於執勤
    時，並未依規定運用蒐證器材，提出證據舉發交通違規直實
    ，所為之舉發，自具有重大明顯之瑕疵，本件舉發應為無效
    ，為此聲明異議，請求撤銷原處分云云。
三、按道路交通管理處罰條例所稱之汽車，包括機器腳踏車，行
    經有燈光號誌管制之交岔路口闖紅燈者，處新臺幣1,800 元
    以上5,400 元以下罰鍰；汽車駕駛人駕駛汽車違反道路交通
    管理處罰條例第53條規定者，除應依該條所規定之罰鍰處罰
    外，並予記違規點數3 點；又汽車駕駛人，駕駛汽車有違反
    本條例之行為，經交通勤務警察或依法令執行交通稽查任務
    人員制止時，不聽制止或拒絕停車接受稽查而逃逸者，除按
    各該條規定處罰外，處新臺幣3,000 元以上6,000 元以下罰
    鍰；汽車駕駛人駕駛汽車違反道路交通管理處罰條例第60條
    第1項 規定者，除應依該條所規定之罰鍰處罰外，並記違規
    點數1 點，道路交通管理處罰條例第3 條第8 款、第53條第
    1 項、第60條第1 項、第63條第1 項第1 款、第3 款分別定
    有明文。
四、經查：
  (一)異議人於98年7 月31日8 時20分許，騎乘車號BHF-956 號重
    型機車，行經臺北縣板橋市○○○路與實踐路之交岔路口時
    ，因有「駕車行經有燈光號誌管制之交岔路口闖紅燈」、「
    違反處罰條例之行為，拒絕停車接受稽查而逃逸」等違規行
    為，業經證人即舉發警員李子才於本院訊問時證述明確，並
    有舉發通知單2 紙在卷可稽，堪認屬實。異議人雖辯稱：伊
    係於綠燈轉黃燈時轉彎通過路，且警員之攔停指示不清楚，
    伊並無闖紅燈及拒絕停車受檢而逃逸等違規行為云云，然證
    人李子才於本院訊問時已明確具結證稱：當天我是在舉發地
    點執行告發闖紅燈交通稽查的勤務，那時候我在執行定點勤
    候，當時實踐路是單行道，呈綠燈狀態，早上車流量大都是
    直行的方向，於8 點20分左右，1 輛黑色重機車，車號BHF-
    956 由館前東路紅燈左轉實踐路方向，當時我跟這輛機車距
    離35公尺左右，因為該耜重機車的車型大於一般的重機車，
    比較大台，並且當時執勤時間為白天，我就開始攔停，我就
    舉發指揮棒，並鳴哨音，欲攔停該輛重機車，但異議人加速
    行駛，而且是往實踐路的右車道騎，所以我就加速鳴哨音等
    語（見本院98年11月19日訊問筆錄第2 頁），而證人李子才
    係於執行勤務當中，偶然發現本件違規事實，衡情應無設詞
    攀誣，或虛構違規事實以陷害異議人之可能。況警員執行公
    務時，本身即受有行政懲處責任之監督，且其到庭具結作證
    ，更係以刑事責任擔保其證言之真實性，故證人前開證述內
    容，以及其所記錄舉發之本件違規事實，應無不可採信之處
    ，且證人李子材亦明確證稱：（問：你舉起指揮棒示意該輛
    重機車停車受檢時，你如何確定該輛重機車的駕駛人有看到
    你的示意？）因為異議人在轉彎後，本來車速都很正常，但
    是在我舉起指揮棒示意他停車並且吹哨音的時候，異議人就
    突然加速，而且往右車道切過去，但是當時實踐路的車流量
    很大，異議人這樣往右切很危險，我是站在左邊，很明顯的
    就知道異議人是為了躲避我的稽查，所以才加速往右切。…
    …（問：當時是否是早上？）是的，所以我看得很清楚。（
    問：你確定該輛重機車在左轉時，他原先所行駛的館前東路
    是紅燈嗎？）我確定。（問：是否有異議人所講的綠燈轉黃
    燈的情況？）當時實踐路的綠燈才過10幾秒，而實踐路的綠
    燈設計的時間是80秒，所以不可能有異議人講的情況等語（
    見本院98年1 月19日訊問筆錄第2 、3 頁），足徵證人李子
    才確有親眼目擊異議人騎乘前開車輛，違規闖紅燈且拒絕停
    車接受稽查而逃逸無疑，自無錯認誤判之虞。是異議人上開
    所辯，無非事後卸責之詞，殊無可採。
  (二)異議人另辯稱：本件並無採證照片，且舉發警員執行未攜帶
    蒐證器材，所為舉發顯然具有重大瑕疵而為無效云云，然對
    於駕駛人闖紅燈之違規行為，法無明文須以照片或錄影紀錄
    憑以認定，自應由行政機關本於職權調查一切證據後認定之
    ，否則，倘要求一律須以照片或錄影紀錄證明，非但虛耗國
    家資源，且顯然違反道路交通行政具有之機動、迅速、多元
    特性，有害主管機關稽查不法、維護道路交通安全之行政目
    的。故執勤員警本乎個人之感官知覺，親自見聞客觀情狀所
    為之證述，亦屬合法之證據資料，倘經調查結果，認其證詞
    明確，無故意構陷及錯認誤判之虞，具有相當之證明力，據
    以認定違規事實成立者，洵屬法之所許。從而，異議人所辯
    無其他積極證據可以證明本件違規云云，顯有誤會。
五、綜上所述，本件異議人確有於前揭時、地，有「駕車行經有
    燈光號誌管制之交岔路口闖紅燈」、「違反處罰條例之行為
    ，拒絕停車接受稽查而逃逸」之違規行為，事證明確。從而
    ，原處分機關，就闖紅燈部分，依據道路交通管理處罰條例
    第53條第1 項規定，裁處罰鍰1,800 元，並依同條例第63條
    第1 項第3 款規定，記違規點數3 點；並就拒絕停車接受稽
    查而逃逸，再依同條例第60條第1 項規定，裁處罰鍰3,000
    元，並依同條例第63條第1 項第1 款規定，記違規點數1 點
    ，其認事用法均無違誤，裁罰亦無不當，本件異議為無理由
    ，應予駁回。
據上論斷，應依道路交通管理處罰條例第87條第2 項，道路交通
案件處理辦法第19條，裁定如主文。
中    華    民    國    98    年    12    月    21    日
                  交通法庭    法  官  鄧雅心
以上正本證明與原本無異。
如不服本裁定，應於送達後5 日內，向本院提出抗告狀。
                              書記官  王小芬
中    華    民    國    98    年    12    月    21    日


司法院資訊處製作；財團法人民間司法改革基金會備份。
